臺灣高等法院臺南分院刑事裁定　　　　　　96年度抗字第74號
抗　告　人　臺灣臺南地方法院檢察署檢察官
被　　　告　甲○○
上列抗告人因被告詐欺等案件，不服臺灣臺南地方法院中華民國
九十六年二月二十七日裁定（九十五年度易字第一一二九號），
提起抗告，本院裁定如下：
    主  文
抗告駁回。
    理  由
一、本件抗告意旨略以：原審裁定公訴駁回固非無見，惟查被告
    甲○○於民國九十二年十月間起，招募民間互助會，會期自
    九十二年十月起，至九十六年二月止，每月新臺幣（下同）
    一萬元，會員計四十名，採固定利息二千元，每月繳款一次
    ，屆期由欲標會者相互協商，無法協商則抽籤決定得標者，
    因會員大都不標會，甲○○竟基於意圖為自己不法所有之概
    括犯意，自九十三年間某月起至九十四年四月五日止，佯稱
    有人得標，而向會員收取會款，前後計詐得九次會款（約三
    百七十萬元），嗣因會員劉甘只（另為不起訴處分）經手之
    二十名會員均為活會，甲○○已無法續予詐標，乃於九十五
    年四月十七日向會員止會，止會時會員劉甘只（即會單所載
    之阿子）、王錦榮、王瓊儀、王德信、阿美、沈淑慧（二會
    ）、王錦川（三會）、王俞文（即會單所載王怡文）、王美
    蘭（二會）、王億元、王錦申、費珮玲、曾銘河、張翠蘭、
    王貴美、春霞、林廣爵、鄭于烽、陳美惠、林麗華、何玉玲
    、蕭庭訓、陳漢興、陳明暖及劉漢三等二十九會均為活會，
    始知受騙等情，業據被告甲○○坦承不諱（可證明全部犯罪
    事實），核與告訴人王俞文、王錦川、王美蘭、曾王貴美、
    曾銘河、張翠蘭、王德信、沈淑慧等指訴情節相符，並經證
    人即會員劉甘只、王錦榮、林廣爵、鄭于烽（林、鄭二人之
    證述可明林、鄭二人及會員多人為活會）證述屬實，復有會
    員名單（可證明被告為會首、會員四十名會期自九十二年十
    月起，至九十六年二月止，每月開標一次每會一萬元）、調
    解書（可證明王錦榮等人為活會，被告有與部分活會會員和
    解之事實）及收款明細各一份在卷可稽，按本件民間互助會
    ，自九十二年十月起會，至九十四年四月五日止，計已開十
    九會，應有十九位死會，加上會首則為二十位，惟四十位會
    員中，活會確有二十九位（活會多出九會，意即被告詐騙九
    會會款），已足徵被告有施用詐術，騙取會款，復有會員名
    單及收款明細可佐，且有告訴人王俞文、王錦川、王美蘭、
    曾王貴美、曾銘河、張翠蘭、王德信、沈淑慧等之指訴，並
    有林廣爵、鄭于烽之證述，原審認上述證據，尚不足認定被
    告有成立犯罪之可能，尚有未洽，自難認原裁定妥適，請撤
    銷原裁定，另為適當之裁定。
二、按檢察官就被告犯罪事實，應負舉證責任，並指出證明之方
    法。法院於第一次審判期日前，認為檢察官指出之證明方法
    顯不足認定被告有成立犯罪之可能時，應以裁定定期通知檢
    察官補正，逾期未補正者，得以裁定駁回起訴，刑事訴訟法
    第一百六十一條第一項、第二項定有明文。其立法目的，無
    非在確保檢察官之舉證責任，防止濫行起訴，基於保障人權
    之立場，允宜慎重起訴，以免被告遭受不必要之訟累，並使
    無罪推定之基本原則得以貫徹。而檢察官舉證責任之內涵，
    除應盡提出證據之形式舉證責任外，尚負「指出證明之方法
    」之義務，此「指出證明之方法」，應包括「指出調查之途
    徑」、「與待證事實之關聯」及「證據之證明力」等事項（
    參照刑事訴訟法第一百五十四條第一項、第一百六十一條之
    立法說明，及最高法院九十一年度第四次刑事庭會議決議內
    容一）。
三、經查：
  (一)本件檢察官固認被告甲○○涉犯刑法第三百三十九條第一項
    之詐欺罪嫌而提起公訴，惟就被告詐欺之犯行，卻僅於起訴
    書犯罪事實欄上，記載以被告為會首之合會開會日期、會員
    人數、會款金額等細目，及「甲○○復自九十三年間某月起
    至九十四年四月五日止，佯稱有人得標，而向會員收取會款
    ，前後計詐得九次會款（約三百七十萬元）」，然被告究係
    於上開期間之「何時間」（僅泛稱「九次」）、「佯稱何人
    」（僅稱「有人得標」）、「何會員陷於錯誤」、「分別向
    活、死會會員收取會款多少」（僅載「約三百七十萬元）」
    ，均未詳加載明。且經本院檢視卷內之證據資料，告訴人王
    俞文、王錦川、王美蘭、曾王貴美、曾銘河、張翠蘭、王德
    信、沈淑慧等人於另案告訴王錦榮、劉甘只詐欺案中，於告
    訴狀均載稱「自始至終均未與被告（即王錦榮、劉甘只）所
    稱之會首甲○○謀面」（詳九十四年他字第二八０七、二八
    ０九、二八一０、二八一一、二八一二、二八七六、三二一
    四號），則被告如何施用「詐術」，又如何使上開告訴人陷
    於錯誤，即無從憑以認定。又證人林廣爵、鄭于烽亦僅證稱
    自己及親人跟會之情形，及所知尚屬活會者為何人等情，而
    調解書僅能證明被告確與部分會員成立民事上之債權債務關
    係，均無法證明被告甲○○有何詐欺行為；且證人王錦榮、
    劉甘只及告訴人等於檢察官前之陳述，均未均具結，依刑事
    訴訟法第一百五十八條之三規定，應認為均無證據能力，而
    無法作為認定本件被告犯罪之證據資料。
  (二)綜上所述，原審以本件檢察官起訴指出之犯罪事實、證據並
    其指出之證明方法，顯不足認定被告有成立公訴意旨所載犯
    罪之可能，經原審於第一次審判期日前，裁定通知檢察官於
    裁定送達後二十日內補正「被告犯罪之證據並指出之證明方
    法」，該裁定業於九十六年一月二十九日送達於檢察官，有
    送達證書在卷可稽，檢察官逾期並未補正，乃依據上開刑事
    訴訟法之規定，裁定駁回本件公訴，揆諸首開說明，原裁定
    尚無不合，是本件抗告並無理由，應予駁回。
四、據上論結，應依刑事訴訟法第四百一十二條，裁定如主文。
中　　華　　民　　國　　96　　年　　4 　　月　　16　　日
                  刑事第六庭    審判長法　官  蔡崇義
                                      法　官  曾文欣
                                      法　官  杭起鶴
以上正本證明與原本無異。
不得再抗告。
　　　　　　　　　　　　　　　　　　　書記官  魏安里
中　　華　　民　　國　　96　　年　　4　　月　　 18　　日
